【裁判字號】    99,易,2702
【裁判日期】    991129
【裁判案由】    公共危險
【裁判全文】
臺灣臺北地方法院刑事判決              99年度易字第2702號
公  訴  人  臺灣臺北地方法院檢察署檢察官
被      告  程可璋
選任辯護人  黃秀珠律師
上列被告因公共危險案件，經檢察官提起公訴（99年度偵字第19
654 號），被告於本院準備程序進行中，就被訴事實為有罪之陳
述，經本院告知簡式審判程序意旨，並聽取公訴人、被告及辯護
人之意見後，裁定依簡式審判程序審理，判決如下：
    主  文
程可璋失火燒燬自己住宅內如附表所示之物，致生公共危險，處
拘役參拾日，如易科罰金，以新臺幣壹仟元折算壹日，緩刑貳年
。
    事  實
一、程可璋居住在其所有位於臺北市○○區○○路4 段101 號10
    樓之房屋內，平日本應注意家中易燃物質之存放情形，離開
    前更應確保室內無可能引發火災之火種未予熄滅，依其通常
    居住情形又無不能注意之情事，竟疏於注意防範，於民國99
    年5 月29日上午8 時30分許離家外出時，疏未確實熄滅置於
    屋內廚房南面牆壁下方擺放之塑膠盒附近之不詳火種，致有
    火種蓄熱引燃周遭可燃物品後起火燃燒，而於同日下午5 時
    23分許釀成火災，致燒燬前開其自己住宅內之廚房、天花板
    、木櫃、鋁窗、磁磚及上開塑膠盒等物（詳如附表所示，住
    宅本身之主要效用並未喪失，未達燒燬之程度），致生公共
    危險；嗣經臺北市政府消防局人員據報趕赴現場撲滅火勢，
    再經相關人員勘查鑑定後始悉上情。
二、案經臺北市政府警察局大安分局報請臺灣臺北地方法院檢察
    署檢察官偵查起訴。
    理  由
一、本案被告程可璋所犯之罪，為死刑、無期徒刑、最輕本刑三
    年以上有期徒刑或高等法院管轄第一審案件以外之罪，而被
    告於本院審理中就被訴之事實為有罪之陳述，經本院告知簡
    式審判程序意旨，並聽取公訴人、被告及辯護人之意見後，
    本院依刑事訴訟法第273 條之1 第1 項之規定，裁定依簡式
    審判程序審理，合先敘明。
二、上揭事實，業據被告於本院99年11月8 日審理程序中坦承不
    諱，證人韓文文即被告配偶亦於偵訊中證述發現火災之經過
    ，另有卷附臺北市政府消防局火災原因調查鑑定書乙份（含
    火災現場勘查紀錄及原因研判、談話筆錄、現場圖、現場照
    片等）足以證明本案火災後屋內物品遭燒損之情形及火災發
    生之原因：就結果而言，屋內有如附表所示之物遭燒燬，火
    勢並未波及其他樓層或他棟建築物，現場僅廚房受燒燬，屋
    內其他地方則僅受煙燻變黑；就原因而言，南面牆壁下方清
    理後發現有一只塑膠盒子，已受燒燬殘存底部，瓦斯爐塑膠
    軟管已受燒斷、經檢視燒斷處發現軟管以靠下方受燒熔較為
    嚴重，由此顯示火係由下方往上燃燒，塑膠盒子為最先起火
    處，研判以遭人進入縱火致起火燃燒、電源配線因故短路致
    起火燃燒、烹煮不慎致起火燃燒之可能性均較小，綜合研判
    起火原因以遺留火種於起火處致蓄熱後起火燃燒之可能性較
    大，證人即製作上開鑑定書之方茂益復於偵訊中就其以排除
    法作研判，沒有發現火種，應該已經燃燒殆盡了等詞結證明
    確；雖公訴人曾於起訴書謂火種乃被告早上離家時所未熄滅
    之煙蒂云云，然發現菸蒂之地點（廁所垃圾桶內）與鑑定研
    判之上開起火處有相當之距離，被告供述查無反證之離家時
    間與發現火災之時間更有將近9 小時之隔，能否謂離家前未
    熄滅之菸蒂足以在將近9 小時之後方引燃其他物品致釀火災
    ？客觀上實屬有疑，況鑑定證人方茂益及上開鑑定書均係指
    火種引燃本件火災，未逕予論斷菸蒂即為該火種，被告對此
    又堅詞否認，「事證有疑，利歸被告」，自應對此為對被告
    有利之認定，惟參諸卷內照片，被告居住之屋內物品擺放甚
    為凌亂，因此遺留足以致生火災之不詳火種致被告疏未發現
    之可能性甚大，此亦符合前揭鑑定意見之研判，是終究被告
    長期居住在該處，自有維護公共安全之義務，本應確保屋內
    易燃物品之擺放位置適當、避免任何可能之火種遺留未熄滅
    致生火災，依其通常居住狀況又無不能注意之情事，惟被告
    仍疏於留意致使不詳火種未完全熄滅引發火災，導致燒燬附
    表所示之物，致生公共危險，被告上述自白仍應認查與事實
    相符，是本案事證明確，其犯行洵堪認定，自應依法論科。
三、按刑法第173 條第2 項失火燒燬現供人使用之住宅罪，其燒
    燬係指該住宅主要部分或效用滅失，如該住宅本身尚未達喪
    失其效用之程度，因該罪並無處罰未遂犯之規定，則行為人
    自係觸犯刑法第175 條第3 項之失火罪（最高法院89年度台
    上字第2495號、71年度台上字第6583號判決意旨參照）。本
    件被告雖因過失致生自宅內之火災，且客觀上確有延燒他人
    所有屋物之危險存在，致生公共危險並無疑義，然火勢並未
    實際波及同棟其他樓層，僅附表所示之廚房等處之物受燒損
    ，屋內其他地方均僅受煙燻變黑，並未損及屋內主要鋼筋、
    牆壁等結構體（詳如前揭鑑定書及火場照片），該屋並未喪
    失遮風避雨之棲身效能，參照上開說明，自難認已該當失火
    燒燬住宅罪，是核被告所為，僅係犯刑法第175 條第3 項失
    火燒燬自己住宅內之物罪。偵查檢察官雖於起訴書認被告涉
    犯刑法第173 條第2 項之失火罪，但已由公訴檢察官當庭更
    正起訴法條（見本院99年11月8 日審判筆錄），故無庸變更
    起訴法條，本院自得逕予論斷如上，附此敘明。
四、爰審酌被告過失行為造成社會公安危險，但幸未實際波及他
    人或釀成更嚴重之災禍，且被告犯後雖對細節與法律意見有
    所爭執，但終能坦承犯行、表達悔意，態度尚佳，暨其素行
    、生活狀況、犯罪所生之損害等一切情狀，量處如主文所示
    之刑，並諭知易科罰金之折算標準。末查被告未曾因故意犯
    罪受有期徒刑以上刑之宣告，此有臺灣高等法院被告前案紀
    錄表乙件在卷可按，其因一時疏失致罹刑典，經此偵審教訓
    應能知所警惕而無再犯之虞，本院綜核其個人與家庭環境各
    情，兼參酌公訴檢察官亦請求給予緩刑宣告之意見，認被告
    所受之刑之宣告以暫不執行為適當，爰併諭知緩刑2 年，以
    啟自新。
據上論斷，應依刑事訴訟法第273 條之1 第1 項、第299 條第1
項前段，刑法第175 條第3 項、第41條條第1 項前段、第74條第
1 項第1 款，判決如主文。
本案經檢察官林彥均到庭執行職務。
中    華    民    國    99    年    11    月    29    日
                  刑事第五庭  法  官  吳勇毅
上正本證明與原本無異。
如不服本判決應於收受送達後10日內向本院提出上訴書狀，並應
敘述具體理由；其未敘述上訴理由者，應於上訴期間屆滿後20日
內向本院補提理由書（均須按他造當事人之人數附繕本）「切勿
逕送上級法院」。
                              書記官  游秀珠
中    華    民    國    99    年    11    月    29    日
附錄本案論罪科刑法條全文：
中華民國刑法第175條
（放火燒燬住宅等以外之物罪）
放火燒燬前二條以外之他人所有物，致生公共危險者，處1 年以
上7 年以下有期徒刑。
放火燒燬前二條以外之自己所有物，致生公共危險者，處3 年以
下有期徒刑。
失火燒燬前二條以外之物，致生公共危險者，處拘役或3 百元以
下罰金。
附表：
一、廚房（含天花板、磁磚、流理台、流理台上方置物櫃、排油
    煙機、瓦斯爐台、電冰箱等）
二、飯廳靠廚房之天花板
三、廚房南面陽台上方之排油煙機鋁管
四、南面牆壁上之木櫃、鋁窗、下方磁磚及塑膠盒子

司法院資訊處製作；財團法人民間司法改革基金會備份。
